最　高　行　政　法　院　裁　定　　　　　　　　　九十三年度裁字第一六五二號
　　上　訴　人　甲○○
　　被 上訴 人　財政部臺灣省北區國稅局
　　代　表　人　許虞哲
右當事人間因綜合所得稅事件，上訴人對於中華民國九十二年七月二十一日臺北高等
行政法院九十二年度簡字第二六九號判決，提起上訴，本院裁定如左：
　　主  文
上訴駁回。
上訴審訴訟費用由上訴人負擔。
　　理  由
一、按對於適用簡易程序之裁判提起上訴或抗告，須經本院許可，且該許可以訴訟事
    件所涉及之法律見解具有原則性者為限，行政訴訟法第二百三十五條定有明文。
    所謂法律見解具有原則性，係指該事件所涉及之法律問題意義重大，而有加以闡
    釋之必要情形而言，如對行政命令是否牴觸法律所為之判斷；或就同類事件高等
    行政法院所表示之見解，相互牴觸。
二、本件原審判決略以：按行政院台七十二經一一六號函釋意旨所指之「利息」，不
    及於「已由該退休人員領得，並可自行支配之退休金，因儲存金融機構所生之利
    息」。查上訴人領得退休金之優惠存款，完全不具修正前（八十七年六月二十日
    修正公布）所得稅法第四條第六款所指「強制儲蓄」性質，上訴人可以隨時提出
    ，國家不會加以干涉，但一旦提出以後即不可再存入，提出是否符合上訴人之利
    益，上訴人可以自行決定，惟退休金優惠存款所生之利息所得必須課稅。至國家
    是否有應發給而未發給上訴人之退休金，與上訴人在八十九年間產生利息是不同
    之法律關係，因此退休金是否足額發給，與本案稅捐債務是否成立全然無關。依
    上所述，只要沒有法令規定「退休金儲蓄所生孳息」為「免稅所得」、「分離課
    稅所得」或「停徵所得」，即應被納入「應稅所得」，不須法律另有明文規定。
    次查上訴人在申報之始採取標準扣除額，事後即不能再行反悔，要求按照列舉扣
    除額來計算「扣除額」。至於「特別扣除額」部分，如果上訴人欲主張所得稅法
    第十七條第一項第二款第三目（原判決載為第三類）4.之「殘障特別扣除額」，
    亦應先證明上訴人配偶王范姜秀香符合身心障礙保護法第三條之「殘障」定義；
    或精神衛生法第五條第二項之「病人」定義，就此上訴人從未為任何舉證活動。
    原處分並無違誤，訴願決定予以維持，亦無不當，因而將訴願決定及原處分均予
    維持，駁回上訴人之訴。
三、上訴人上訴意旨除持與原審相同之主張，仍以上訴人系爭年度取自退休金優惠存
    款之利息二三九、三九三元，依據八十七年六月二十日修正公布前所得稅法第四
    條第四款、第六款及行政院台七十二經一一六號函與改制前本院七十五年度判字
    第八三五號判決（上訴人誤載為判例）應免納所得稅等情外，並以財政部七十二
    年六月六日台財稅第三三九三五號函係屬違法解釋，原審法院對上訴人受害實情
    未盡保護及應作職務程序義務責任，駁回上訴人之訴，致上訴人權益受損，有違
    憲法第十五條、第二十四條規定，應負刑事、民事責任等語。
四、本院按「個人之綜合所得總額，以其全年左列各類所得合併計算之︰第四類︰利
    息所得︰凡公債、公司債、金融債券、各種短期票券、存款及其他貸出款項利息
    之所得．．．。」「按前三條規定計得之個人綜合所得總額，減除下列免稅額及
    扣除額後之餘額，為個人之綜合所得淨額：．．．3.儲蓄投資特別扣除：納稅義
    務人及與其合併報繳之配偶暨受其扶養親屬於金融機構之存款、公債、公司債、
    金融債券之利息、儲蓄性質信託資金之收益及公司公開發行並上市之記名股票之
    股利，合計全年不超過二十七萬元者，得全數扣除，超過二十七萬元者，以扣除
    二十七萬元為限。但依郵政儲金法規定免稅之存簿儲金利息及本法規定分離課稅
    之短期票券利息不包括在內。」為行為時所得稅法第十四條第一項第四類及第十
    七條第一項第二款第三目3.所明定。納稅義務人及與其合併報繳之配偶暨受其扶
    養親屬於金融機構存款之利息，為個人綜合所得中之「利息所得」，於申報綜合
    所得稅時，自應計入該年度綜合所得總額之項目，惟得減除「儲蓄投資特別扣除
    額」，亦即在金融機構存款之利息合計全年不超過二十七萬元者，得全數扣除，
    超過二十七萬元者，以扣除二十七萬元為限。至於八十七年六月二十日修正前所
    得稅法第四條第四款、第六款「公、教、軍、警人員、勞工、殘廢者及無謀生能
    力者之撫卹金、養老金、退休金、資遣費、贍養費。」「依法令規定，具有強制
    性質儲蓄存款之利息。」免納所得稅之規定，其中第四款「公、教、軍、警人員
    」退休金免稅，係指「退休金」本身免稅而言，是該等退休人員於取得退休金後
    ，將退休金存入金融機構而孳生之利息，即屬所得稅法第十四條第一項第四類之
    利息所得，非在免稅之列；另第六款規定之利息免稅，該法條亦定明以「依法令
    規定，具有強制性質儲蓄存款之利息」為限，查公教軍警人員之優惠存款，乃政
    府為鼓勵該等退休人員將一定限額之退休金存入優惠存款帳戶，給予優惠利率計
    算利息，以保障退休人員生活而設，退休人員自得依其退休生涯規劃，選擇存入
    或不存入，故優惠存款所孳生之利息顯非前揭法條所指「依法令規定，具有強制
    性質儲蓄存款之利息」甚明。又行政院台七十二經字第一一六號函說明：「經濟
    部所屬事業人員，依照『經濟部所屬事業人員退休、撫卹及資遣辦法』規定所提
    自提儲金及其孳息，均應依照所得稅法第四條第四款及第六款之規定，免納所得
    稅，係指各該事業人員於退休、死亡及資遣時，依該辦法規定領取之退休金、撫
    卹金及離職金中，來自自提儲金之本金及其孳息部分，可依所得稅法第四條第四
    款及第六款規定免納所得稅，而非指該項自提儲金得自提撥年度薪資總額中減除
    免稅。」依該行政院函釋意旨，亦不得據以主張已由該退休人員領得，並可自行
    支配之退休金，因儲存金融機構所生之利息免納所得稅。另財政部七十二年六月
    六日台財稅第三三九三五號函係對經濟部所屬事業人員提撥之自提儲金不得免稅
    復以：「主旨：囑對貴（經濟）部所屬事業人員所提之自提儲金自提撥年度薪資
    總額中減除，免予課稅乙節，因於法無據，未便照辦。說明：二、貴部所屬事業
    人員自提儲金，依『經濟部所屬事業人員退休撫卹及資遣辦法』第八條規定，係
    於每月發放薪給時，各按其薪給總額提撥百分之三，該項自提儲金既係其薪給總
    額之一部分，依所得稅法第十四條第一項第三類規定應併計其提撥年度綜合所得
    總額課稅。所得稅法第四條第五款公、教、軍、警人員所領薪給中，並無公營事
    業人員自提儲金得以免稅之規定。」並於該函說明三敘明行政院台七十二經字第
    一一六號前揭函釋意旨（按依財政部九十年十二月編印所得稅法令彙編以：本函
    所引經濟部所屬事業人員退休撫卹及資遣辦法業已全盤修正，並無有關自提儲金
    之規定，本函已無所附麗，爰予免列）。再改制前本院七十五年判字第八三五號
    判決，其理由亦係引用前揭行政院台七十二經字第一一六號前揭函說明，駁回該
    案原告自提儲金應免稅之主張。上訴人主張系爭優惠存款利息依據八十七年六月
    二十日修正公布前所得稅法第四條第四款、第六款及行政院台七十二經一一六號
    函與改制前本院七十五年度判字第八三五號判決（上訴人誤載為判例）應免納所
    得稅等情，自有誤解。次按「納稅義務人結算申報書中未列舉扣除額，亦未填明
    適用標準扣除額者，視為已選定適用標準扣除額。經納稅義務人選定填明適用標
    準扣除額，或依前項規定視為已選定適用標準扣除額者，於其結算申報案件經稽
    徵機關核定後，不得要求變更適用列舉扣除額。」行為時所得稅法施行細則第二
    十五條定有明文。本件原判決已就上訴人系爭利息不符所得稅法免稅所得規定，
    及上訴人在綜合所得稅結算申報之始採取標準扣除額，事後即不得再要求按照列
    舉扣除額計算扣除額等情敘述詳明，核無違誤。上訴論旨所指各節，經核無所涉
    及之法律見解，具有原則上之重要情事，上訴人提起上訴，不合首揭規定，不應
    許可，其上訴難謂合法，應予駁回。
五、依行政訴訟法第二百四十九條第一項前段、第一百零四條、民事訴訟法第九十五
    條、第七十八條，裁定如主文。
中　　華　　民　　國　　九十三　　　年　　十二　　　　月　　二十三　　　日
                    最 高 行 政 法 院  第 三 庭
                                審 判 長 法  官　　　廖　政　雄
                                         法  官      林　清　祥
                                         法  官　　　鍾　耀　光
                                         法  官　　　姜　仁　脩
                                         法  官　　　胡　國　棟
右  正  本  證  明  與  原  本  無  異
　　　　　　　　　　　　　　　　　　　　 法院書記官　陳　盛　信
中　　華　　民　　國　　九十三　　　年　　　十二　　　月　　二十四　　　日
